【裁判字號】    98,聲,2476
【裁判日期】    981229
【裁判案由】    聲請具保停止羈押
【裁判全文】
臺灣高等法院臺中分院刑事裁定          98年度聲字第2476號
聲  請  人
即  被  告  甲○○
選任辯護人  周平凡律師  臺中市○區○○路一段149號1樓
上列聲請人因違反毒品危害防制條例案件（本院98年度上訴字第
1656號），聲請具保停止羈押，本院裁定如下：
    主  文
聲請駁回。
    理  由
一、聲請人即被告甲○○違反毒品危害防制條例案件，前經本院
    98年度上訴字第1656號案件審理中認有刑事訴訟法第101條
    第1項第3款之情形，非予羈押顯難進行審判，而續行羈押。
    經判決後，被告不服，上訴於最高法院。
二、聲請意旨略以：依司法院大法官釋字第665號解釋理由書意
    旨，被告縱符合刑事訴訟法第101條第1項第3款之羈押事由
    ，法院仍應就犯罪嫌疑是否重大、有無羈押必要、有無不得
    羈押之情形予以審酌，非謂一符合該款規定事由，即得予以
    羈押。本件被告甲○○固涉嫌違反毒品危害防制條例遭起訴
    及判決，現正上訴中，然被告並未有何販賣第一、二級毒品
    之犯行，而檢察官起訴、第一審及原審判決均以證人證詞等
    證據為據，然上揭證據並非無瑕疵可指，且被告罹患精神分
    裂症，有中度精神障礙之殘障手冊在卷可稽，縱未予羈押，
    亦不致逃亡，故實無羈押之必要，僅以被告涉犯重罪而予以
    羈押，顯然違背比例原則及無罪推定，與上揭大法官解釋意
    旨相違，盼能具保停止羈押等語。
三、按司法院大法官會議釋字第665號解釋，並非直接宣告刑事
    訴訟法第101條第1項第3款之規定違憲，其解釋理由書亦明
    載：「刑事訴訟法第101條第1項第3款規定之羈押，係因被
    告所犯為死刑、無期徒刑或最輕本刑為5年以上有期徒刑之
    罪者，其可預期判決之刑度既重，該被告為規避刑罰之執行
    而妨礙追訴、審判程序進行之可能性增加，國家刑罰權有難
    以實現之危險，該規定旨在確保訴訟程序順利進行，使國家
    刑罰權得以實現，以維持重大之社會秩序及增進重大之公共
    利益，其目的洵屬正當。又基於憲法保障人民身體自由之意
    旨，被告犯上開條款之罪嫌疑重大者，仍應有相當理由認為
    其有逃亡、湮滅、偽造、變造證據或勾串共犯或證人等之虞
    ，法院斟酌命該被告具保、責付或限制住居等侵害較小之手
    段，均不足以確保追訴、審判或執行程序之順利進行，始符
    合該條款規定，非予羈押，顯難進行追訴、審判或執行之要
    件，此際羈押乃為維持刑事司法權有效行使之最後必要手段
    ，於此範圍內，尚未逾越憲法第23條規定之比例原則，符合
    本院釋字第392號、第653號、第654號解釋意旨，與憲法第8
    條保障人民身體自由及第16條保障人民訴訟權之意旨，尚無
    違背。」依上開大法官解釋及理由書內容，可知其並非單純
    宣告刑事訴訟法第101條第1項第3款重罪羈押原因係屬違憲
    ，而係要求附加考量被告除犯重罪外，是否有相當理由認為
    其有逃亡、湮滅、偽造、變造證據或勾串共犯或證人等之虞
    。而依法條之體系解釋，該等附加考量與單純考量同條第1
    項第1款、第2款之羈押原因仍有程度之不同應予區別，否則
    不啻等同於廢除同條第1項第3款之羈押原因。基此，伴同重
    罪羈押予以考量之逃亡之虞，與單純成為羈押原因之逃亡之
    虞其強度應有差異，亦即伴同重罪羈押考量之逃亡之虞其理
    由強度可能未足以單獨成為羈押之原因，然得以與重罪羈押
    之羈押原因互佐。依此基礎，本院考量本件聲請人並非單純
    經起訴認為涉犯販賣第一級、第二級毒品之重罪罪嫌，而係
    業經臺灣臺中地方法院審結認定聲請人確犯重罪，合併定其
    應執行有期徒刑20年在案，聲請人於此情形下為規避刑罰執
    行而妨礙審判程序進行之可能性已非同以往，即應已符合上
    述伴同重罪羈押考量之逃亡之虞。
四、本院以被告有刑事訴訟法第101條第1項第3款及伴同重罪羈
    押、判決後逃亡之虞之情形而予以羈押，並非僅以被告有刑
    事訴訟法第101條第1項第3款之情形為羈押之原因。而羈押
    被告係刑事訴訟上不得已之措施，法院於認定羈押被告之原
    因是否存在時，僅得就被告是否犯罪嫌疑重大，有無刑事訴
    訟法第101條、第101條之1所定情形為必要之審酌，本件聲
    請人甲○○因犯毒品危害防制條例第4條第1項、第2項之販
    賣第一級、第二級毒品等數罪，業經檢察官提起公訴，經臺
    灣臺中地方法院以98年度訴字第1070號判決判處其合併應執
    行有期徒刑20年在案，足見被告犯罪嫌疑重大；又被告本件
    所犯之販賣第一級毒品罪係死刑、無期徒刑之罪，所犯販賣
    第二級毒品罪係無期徒刑或7年以上有期徒刑之罪，均屬重
    罪，亦符合刑事訴訟法第101條第1項第3款所規定羈押之事
    由。況以所犯為死刑、無期徒刑之罪為羈押原因者，此款羈
    押理由之目的並在於確保刑罰之執行，因重罪相較於輕罪而
    言，被告期待可能所受之刑罰制裁較為嚴厲，逃亡之誘因也
    隨之增加，因而可認有羈押之必要。今被告甲○○既經原審
    判處重刑，應執行有期徒刑20年，則其於判刑後既已知所判
    處之刑度甚重，其逃亡之誘因亦隨之增加，因而足認仍有羈
    押之必要，是其羈押原因尚未消滅，為確保日後審判程序之
    進行及判決確定後刑之執行，仍認有繼續羈押之必要。且法
    院為羈押之裁定時，並非在行被告有罪、無罪之實質調查，
    其本質上係屬為保全被告使刑事訴訟程序得以順利進行，或
    為保全證據，或為擔保嗣後刑之執行，或為防止被告反覆施
    行同一犯罪，而對被告實施剝奪其人身自由之強制處分，法
    院僅應就形式上之證據判斷被告犯罪嫌疑是否重大，有無羈
    押原因及有無羈押之必要性，關於羈押原因之判斷，尚不適
    用訴訟上之嚴格證明原則。是本院依據檢察官起訴之內容及
    原審法院判決所認定之事實，於訊問後認為被告甲○○確涉
    有毒品危害防制條例第4條第1項、第2項之販賣第一級、第
    二級毒品罪嫌，所犯分別為「死刑、無期徒刑」、「無期徒
    刑或7年以上有期徒刑」之罪，均屬重罪之情形，予以羈押
    ，即屬有據。本院依上考量是否羈押被告本即經權衡比例原
    則及必要性原則後，始認定被告確有羈押之必要，復無刑事
    訴訟法第114條不得羈押之情形，故聲請人前揭所述，尚不
    得作為具保停止羈押之理由。本件被告羈押之原因仍然存在
    ，亦不因具保使羈押原因消滅，聲請人即被告聲請具保停止
    羈押，自難准許，應予駁回。
五、據上論斷，應依刑事訴訟法第220條，裁定如主文。
中    華    民    國    98    年    12    月    29    日
            刑事第十庭    審判長法  官  林  照  明
                                法  官  郭  瑞  祥
                                法  官  林  欽  章
以上正本證明與原本無異。
如不服本裁定，得於收受送達後5日內向本院提出抗告書狀(須附
繕本)。
                                書記官  卓  佳  儀
中    華    民    國    98    年    12    月    31    日


司法院資訊處製作；財團法人民間司法改革基金會備份。
